臺灣澎湖地方法院刑事判決　　　　　　98年度交簡上字第15號
上　訴　人　台灣澎湖地方法院檢察署檢察官
被　　　告　黃智敏
上列上訴人因過失傷害案件，不服本院馬公簡易庭於中華民國
98年11月10日所為之98年度馬交簡字第120號判決（聲請簡易判
決處刑案號：98年度偵字第443號），提起上訴，本院管轄之第
二審合議庭判決如下：
    主  文
原判決撤銷。
黃智敏犯過失傷害致人重傷罪，處有期徒刑捌月，緩刑伍年，並
應向林姿伶支付新台幣壹佰貳拾萬元，給付方式為：應於本案判
決確定後一個月內支付新臺幣拾萬元，所餘款項自本案判決確
定後之第二個月起，按月於每月五日前，各支付新臺幣參萬元，
至全部支付完畢為止。
    事    實
一、黃智敏於民國98年1月11日晚間11時10分許，在飲用高梁酒
    及啤酒後，已達不能安全駕駛之程度，仍駕駛車牌號碼
    CQ-5721號自用小客車（公共危險部分業經本院另行判決）
    ，沿澎湖縣馬公市○○路由北向南行駛，途經新營路25號前
    ，原應注意駕駛人駕駛汽車，應遵守道路交通標誌、標線之
    指示，依遵行之方向行駛，而依當時情形夜間光線有照明、
    道路乾燥無障礙物，並無不能注意之情事，竟因酒後注意能
    力減低且無法安全操控車輛，不慎駛入對向車道；適林姿伶
    騎乘車牌號碼WFT-007號輕型機車，沿該對向車道由南往北
    方向行駛，閃避不及而遭黃智敏駕駛之自小客車撞及，致林
    姿伶人車倒地，因而受有頭部外傷、腦挫傷、顱內出血、左
    下肢脛腓骨粉碎性骨折、下巴及左下肢開放性傷口、胸腹部
    鈍挫傷等傷害，並因頭部受傷導致記憶力受損及情緒不穩定
    、工作能力下降，屬第四級殘廢等級之重傷害。經警據報前
    往處理，黃智敏向到場員警坦承肇事並接受裁判，並測得黃
    智敏呼氣酒精濃度為每公升1.005毫克（mg/L）。
二、案經被害人林姿伶訴由澎湖縣政府警察局馬公分局報請澎湖
    地方法院檢察署檢察官偵查聲請簡易判決處刑。
    理  由
甲、程序部分：
    按被告以外之人於審判外之陳述，雖不符前4 條（即刑事訴
    訟法第159 條之1 至之4 ）之規定，而經當事人於審判程序
    同意作為證據，法院審酌該言詞陳述或書面陳述作成時之情
    況，認為適當者，亦得為證據。當事人、代理人或辯護人於
    法院調查證據時，知有第159 條第1 項不得為證據之情形，
    而未於言詞辯論終結前聲明異議者，視為有前項之同意，刑
    事訴訟法第159條之5定有明文。經查，檢察官、被告於本院
    言詞辯論終結前，就本判決所引用下列各項屬於審判外陳述
    之證據，知有第159條第1項不得為證據之情形，均未聲明異
    議，且本院審酌該證據作成情況均無不適當之情形，是依上
    開規定，認得作為本案證據。
乙、實體部分：
一、訊據被告黃智敏對其於上揭時地發生車禍撞擊被害人林姿伶
    致其受有如事實欄所載傷害之事實均供承不諱，並經被害人
    林姿伶指述綦詳，復有澎湖縣警察局道路交通事故調查報告
    表(1)、(2)、道路交通事故現場圖、現場照片、被告酒精測定
    記錄表、刑法第185條之3案件測試觀察記錄表、三軍總醫院
    澎湖分院附設民眾診療服務處診斷證明書、該院 99 年 4
    月 2 日院三澎湖字第 0990000269 號函暨所附病情說明表
    、高雄市立凱旋醫院精神鑑定書等附卷可稽。
二、按駕駛人駕駛車輛，本應注意車前狀況，並隨時採取必要之
    安全措施，且應遵守行車速度及道路交通標誌、標線、號誌
    之指示，道路交通安全規則第90條前段、第94 條第3項定有
    明文；而雙黃實線設於路段中，用以分隔對向車道，並雙向
    禁止超車、跨越或迴轉，道路交通標誌標線號誌設置規則第
    149條亦有規定。查依前揭道路交通事故調查報告表及現場
    圖所載，肇事當時並未留有汽車煞車痕跡，顯見本件被告於
    事故發生當時，並未採取煞車或閃避等之安全措施，以防碰
    撞之發生，且依當時天候晴、夜間自然光線良好、路面乾燥
    無障礙物或缺陷、視距良好，並無不能注意之情形，竟因酒
    後駕車注意能力減低，逆向駛入對向車道方致肇事，其有過
    失自明。又被害人林姿伶確因本件車禍受有前述之傷害，被
    告之過失行為與被害人之傷害結果間有相當因果關係。本件
    罪證明確，被告過失犯行堪以認定。
三、核被告黃智敏所為，係犯刑法第284條第1項後段之過失致重
    傷罪；被告酒醉駕車，因而致人受傷，應依道路交通管理處
    罰條例第86條第1項規定，加重其刑；又被告肇事後自首並
    接受裁判，則應依刑法第62條規定減輕其刑，並先加後減之
    。查告訴人林姿伶因本件車禍頭部受傷導致記憶力受損及情
    緒不穩定、工作能力下降，屬第四級殘廢等級之重傷害，恢
    復時間無法預測等情，有凱旋醫院精神鑑定書可按，應屬刑
    法第10條第4項第6款之重大不治或難治之傷害，是檢察官聲
    請簡易判決處刑意旨，認被告涉犯刑法第284條第1項前段之
    過失傷害罪云云，容有誤會，惟其社會基本事實同一，本院
    自應依法變更起訴法條審理之。原審以被告罪證明確，予以
    論罪科刑，固非無見，惟被告所犯係刑法第284條第1項後段
    之過失致重傷罪，原審認被告係犯同條第1項前段之過失傷
    害罪，即有未洽。檢察官循告訴人林姿伶所請，上訴主張原
    審對被告之量刑失衡量刑不當為由提起上訴，雖無理由，惟
    原審判決既有前開適用法條不當之處，自應由本院將原判決
    全部撤銷改判。爰審酌被告黃智敏酒後駕車未遵守交通規則
    而肇事，過失程度嚴重，因而導致告訴人受有重大傷害，被
    害人除下肢粉碎性骨折，必須開刀住院治療之外，更因腦挫
    傷及顱內出血，導致性格情緒違常，記憶認知均有障礙，生
    活完全改觀，何時能完全恢復正常生活仍難以預料，身心遭
    受極大痛苦，且被告迄未與被害人達成和解，惟被告犯後已
    坦承犯行，態度尚佳等一切情狀，量處如主文所示之刑。末
    查，被告未曾因故意犯罪而受有期徒刑以上刑之宣告，有臺
    灣高等法院被告前案紀錄表在卷可稽，雖然被告於本院審理
    時未能與被害人達成和解，但仍有和解之誠意，僅因彼此對
    於賠償金額之認知有所差異，況未能和解之結果，雖可作為
    被告犯後態度之量刑參考，但並非唯一之考量，且民事上請
    求權與刑事之刑罰權係屬二事，不能因此即遽認被告犯後態
    度係屬不佳，仍應綜合相關情節加以判斷；又被害人就此次
    事故，已經提起附帶民事訴訟，並由本院以98年度交簡附民
    上字第5號審理完畢，判決內容為被告應給付被害人186萬
    3863 元及遲延利息，本院認被告因一時之失慮而罹刑責，
    經本件偵審程序及科刑宣告之教訓後，應知警惕而無再犯之
    虞，本院因認暫不執行其等之刑為當，爰併諭知緩刑5年，
    同時在考量被告資力後，依據刑法第74條第2項第3款規定，
    附加被告應以給付被害人120萬元並以分期給付之方式，列
    入作為緩刑之負擔，並依主文所示之方式支付，以維護被害
    人受償權利。
據上論斷，應依刑事訴訟法第455 條之1 第1 項、第3 項、第36
9 條第1 項前段、第364 條、第299 條第1 項前段、第300 條，
刑法第284條第1項後段、第62條前段、第74條第1項第1款、第2
項第3款，道路交通管理處罰條例第86條第1項，刑法施行法第1
條之1，判決如主文。
本案經檢察官吳巡龍到庭執行職務。
中    華    民    國    100  年    5      月    17    日
                  刑事庭  審判長法  官  管安露
                                法  官  陳順輝
                                法  官  李宛玲
以上正本證明與原本無異。
不得上訴。
中    華    民    國   100    年    5     月    17    日
                                書記官  林德盛
附錄本件判決論罪科刑法條：
刑法第284條：
因過失傷害人者，處 6 月以下有期徒刑、拘役或 5 百元以下罰
金，致重傷者，處 1 年以下有期徒刑、拘役或 5 百元以下罰金
。
從事業務之人，因業務上之過失傷害人者，處 1 年以下有期徒
刑、拘役或 1 千元以下罰金，致重傷者，處 3 年以下有期徒刑
、拘役或 2 千元以下罰金。